【裁判字號】    88,簡上,30
【裁判日期】    890927
【裁判案由】    違反台灣地區與大陸地區人民關係條例
【裁判全文】
臺灣桃園地方法院刑事判決                          八十八年度簡上字第三號
    上  訴  人
    即  被  告  壬○○
                辛○○
                庚○○
右列上訴人因違反臺灣地區與大陸地區人民關係條例案件，不服本院中壢簡易庭八十
七年十月六日，八十七年度壢簡字第七一九號第一審簡易判決（檢察官聲請簡易判決
處刑聲請書案號：八十七年度偵字第七六五四號）提起上訴，本院判決如左：
        主  文
原判決撤銷。
壬○○、辛○○、庚○○均無罪。
        理  由
一、公訴意旨略以：被告壬○○為桃園縣中壢市○○街二十六號新生補習班負責人，
    僱請被告辛○○為總務人員，被告庚○○為印刷員工，三人基於犯意聯絡，自八
    十六年七月十日起，壬○○以月薪新台幣（下同）一萬五千元薪資，經辛○○引
    介，偏用八十六年六月二十七日入境來台探親之大陸地區人民吳述理，在上開補
    習班地下一樓，從事未經許可之印刷工作，薪水均由庚○○負責代為轉交，辛○○則安排吳述理免費居住在該補習班印廠十二樓頂樓，因認被告壬○○、辛○○
    、庚○○均涉犯臺灣地區與大陸地區人民關係條例條第八十三條第一項之罪嫌云
    云。
二、按犯罪事實應依證據認定之，無證據不得推定其犯罪事實，刑事訴訟法第一百五
    十四條定有明文。又認定不利於被告之事實，須依積極證據，苟積極證據不足為
    不利於被告事實之認定時，即應為有利於被告之認定，更不必有何有利之證據，
    最高法院三十年上字第八一六號著有判例可資參照。
三、經核公訴人認定被告右揭犯罪，無非係以右揭事實業據證人吳述理於警訊中證述
    甚詳，而吳述理如非新生補習班受雇，豈會在該補習班印刷室遭查獲；又辛○○
    為吳述理安排免費住處，衡情吳述理對其當懷感激之心，自無誣陷之理；另吳述
    理來台時間非長，與庚○○亦非親友，若非與庚○○同為新生補習理員工，豈有
    無端在該補習班印刷室與庚○○聊天，亦無構陷詹某之必要；參核壬○○為補習
    班實際負責人，如非僱用吳述理，自無讓大陸地區人民任意在該補習班印刷室長
    時停留之理云云，為其主要論據。訊據被告壬○○、辛○○、庚○○則堅決否認
    右開事實，均辯稱：吳述理係被告辛○○之大陸遠親，其初到台灣，未能尋得棲
    身之所，故被告辛○○在其母詹許翠之請託下，向辛○○任職之新生補習班所在
    之中壢市○○街廿六號之大樓管理員商借該大樓之頂樓凸出物以供吳述理暫時棲
    身之用，豈料吳述理逾來台停留期間仍不願返回大陸，被告辛○○雖數度要求吳
    述理搬離，吳述理均置不理，被告辛○○迫於無奈，請詹許翠轉告吳述理來台之
    保證人丙○○，請丙○○向管區警員陳報，丙○○得知後，乃向管區之台北市政
    府警察局信義分局五分埔派出所陳報，警方始得至新生補習班捕獲吳述理，吳述
    理可能因而懷恨在心，誣指係受僱於新生補習班；吳述理證稱係以月薪一萬五千
    元受僱於新生補習班擔任印刷工作，然該補習班之台灣地區員工之薪資水準亦在
    月薪一萬七千元左右，該補習班不可能以月薪一萬五千元僱用吳述理，且供給吳
    述理免費之住宿；被告庚○○僅係一印刷員工，不可能擔任轉交薪資予吳述理之
    工作等語。經查：證人即吳述理來台之保證人丙○○於本院調查時證稱被告辛○○之母詹許翠有打電話告訴伊吳述理逾期居留，並要伊報警處理，證人詹許翠則
    證稱伊確有打電話給丙○○，要丙○○去報警，是伊把吳述理之所在地址拿給丙○○，丙○○再拿去給警方的，證人即本件查獲警員己○○亦於本院證稱警方知
    道吳述理逾期居留後通知保證人丙○○來派出所，丙○○來派出所時告訴伊其亦
    正好要來派出所告訴伊有關吳述理逾期居留之事，並主動告訴伊吳述理人在中壢
    市之新生補習班等語，由是觀之，被告等人辯稱係被告辛○○主動要求吳述理搬
    離新生補習班之頂樓凸出物，並透過詹許翠、丙○○通知警方至新生補習班所在
    之大樓逮獲吳述理等語，即尚非無據。再查，新生補習班之員工癸○○○、戊○○○、子○○、乙○○、丁○○、甲○○均於本院訊問時陳稱渠等任職講義印刷
    組長、打字員、剪輯、裁切、印刷工不等之工作，渠等薪資則分別係月薪一萬七
    千元至一萬九千元不等，渠等僅在新生補習班地下室之印刷室內看過吳述理一、
    二次，吳述理並無在印刷室工作，吳述理僅至地下室與庚○○聊天等語，經本院
    依職權向台閩地區勞工保險局函查癸○○○、戊○○○、子○○、乙○○、丁○○、甲○○等人之月投保薪資，該等人之月投保薪資於案發期間確僅在一萬六千
    元至一萬八千元之譜，此有勞工保險被保險人投保資料表六紙可按，則新生補習
    班尚以月薪一萬五千元之代價非法僱用大陸地區人民吳述理擔任臨時印刷工，尚
    且須承擔違法僱用為司法機關獲悉後之刑罰代價，實亦與常情相違，益可徵被告
    前開辯詞及證人癸○○○、戊○○○、子○○、乙○○、丁○○、甲○○之前開
    證詞係屬實在。再吳述理於警訊時自稱受僱於新生補習班期間已自該補習班受領
    約十二萬元之薪資，然警員己○○於本院證稱其並無搜索吳述理之居所，以查察
    吳述理是否果有此項以大陸地區人民而言匪之款項存在，自不能徒以吳述理係
    在新生補習班之印刷室為警查獲，吳述理又自稱係受僱於該補習班之印刷室，即
    遽推論吳述理之指陳屬實。末查，未經許可僱用大陸地區人民既屬違法，則新生
    補習班若果有僱用吳述理，則自應透過吳述理之遠親即被告辛○○（公訴人尚指
    訴辛○○引介吳述理至新生補習班工作）發薪資予吳述理，焉有再透過亦僅係印
    刷工之被告庚○○轉發，徒增犯行為他人知悉之理？此外，復查無其他積極證據
    ，足以證明被告有何上開犯行，被告犯罪尚屬不能證明，原審不察，予以論罪科
    刑，自有違誤，被告執此提起上訴，為有理由，自應由本院將原判決撤銷改判，
    諭知被告無罪之判決。
據上論斷，應依刑事訴訟法第四百五十五條之一第三項、第三百六十九條第一項前段
、第三百六十四條、第三百零一條第一項，判決如主文。
本案經檢察官魏雯祈到庭執行職務
中      華      民      國      八十九    年    九      月      廿七    日
                                臺灣桃園地方法院刑事第一庭
                                      審判長法  官    吳  爭  奇
                                            法  官    黃  斯  偉
                                            法  官    曾  雨  明
右正本證明與原本無異。
不得上訴。
                                            書記官    戴  育  萍
中        華        民        國   八十九   年    九    月     廿九     日


司法院資訊處製作；財團法人民間司法改革基金會備份。
